【裁判字號】    94,訴,527
【裁判日期】    950112
【裁判案由】    違反槍砲彈藥刀械管制條例
【裁判全文】
臺灣嘉義地方法院刑事判決               94年度訴字第527號
公  訴  人  臺灣嘉義地方法院檢察署檢察官
被      告  甲○○
指定辯護人  本院公設辯護人  乙○○
上列被告因違反槍砲彈藥刀械管制條例案件，經檢察官提起公訴
（九十四年度偵字第四六三０號），本院判決如下：
    主  文
甲○○未經許可，持有手槍，處有期徒刑陸年，併科罰金新臺幣
拾捌萬元，罰金如易服勞役，以罰金總額與陸個月之日數比例折
算。扣案如附表一所示之槍枝、子彈（除附表一編號七至編號十
所示經試射用罄者外），均沒收。
    事  實
一、甲○○曾於民國八十四年間因殺人案件，後經臺灣高等法院
    臺南分院於八十七年五月二十一日以八十七年度重上更三字
    第八十八號判處有期徒刑十五年六月，褫奪公權十年，再經
    最高法院於八十七年八月十九日以八十七年度臺上字第二七
    ０八號判決駁回上訴確定，甫於九十三年九月十日因縮短刑
    期假釋出監（尚未執行完畢，不構成累犯）。詎甲○○猶不
    知悔改，明知槍砲彈藥刀械管制條例管制之物品，非經中央
    主管機關許可不得持有，竟自九十三年十二月七日起（起訴
    書誤載為九十四年間某日），將如附表一所示具有殺傷力之
    槍枝及子彈藏置在其所經營位於嘉義市○○路一三三號之茶
    葉行兼住處五樓水塔旁而持有之，後於九十四年七月間，隨
    同茶葉行兼住處遷移而將上開之槍枝、子彈移至嘉義市○○
    路一一四號茶葉行兼住處之後方水溝旁藏置而續為持有。嗣
    於九十四年八月十日上午九時三十分許，為警持本院核發之
    搜索票在上開處所搜索查獲，並扣得如附表一、附表二及附
    表三所示之物，始知上情。
二、案經嘉義縣警察局報請臺灣嘉義地方法院檢察署檢察官偵查
    起訴。
    理  由
一、按被告以外之人於審判外之陳述，雖不符刑事訴訟法第一百
    五十九條之一至第一百五十九條之四之規定，而經當事人於
    審判程序同意作為證據，法院審酌該言詞陳述或書面陳述作
    成時之情況，認為適當者，亦得為證據。當事人、代理人或
    辯護人於法院調查證據時，知有第一百五十九條第一項不得
    為證據之情形，而未於言詞辯論終結前聲明異議者，視為有
    前項之同意，刑事訴訟法第一百五十九條之五定有明文。查
    被告甲○○及辯護人對於證人陳致謙、顏玉枝、呂宛容、黃
    賢正警詢時之證詞，未於言詞辯論終結前聲明異議，復經本
    院審酌上開言詞陳述作成時之情況，認為適當，揆諸上開規
    定，證人陳致謙、顏玉枝、呂宛容、黃賢正警詢時之證詞，
    均具有證據能力，合先敘明。
二、訊據被告甲○○對其於上開時、地未經許可而持有上開具殺
    傷力之槍枝及子彈等情均供認不諱，僅辯稱：伊係受案外人
    黃賢正之寄託而保管上開槍枝及子彈，上開槍枝及子彈並非
    伊所有云云。惟查：
  （一）被告自九十三年十二月七日起，將如附表一所示具有殺
        傷力之槍枝及子彈藏置在其所經營位於嘉義市○○路一
        三三號之茶葉行兼住處五樓水塔旁而持有之，後於九十
        四年七月間，隨同茶葉行兼住處遷移而將上開之槍枝、
        子彈移至嘉義市○○路一一四號茶葉行兼住處後方水溝
        旁藏置而持有之事實，業據被告於本院審理時供承屬實
        （見本院卷第106頁至第111頁），核與證人陳致謙、顏
        玉枝、呂宛容警詢時之證述情節大致相符，並有本院九
        十四年度聲搜字第六０七號搜索票、嘉義縣警察局刑警
        隊搜索扣押筆錄、扣押物品目錄表、扣押物品收據、扣
        押物品清單各乙份及查獲現場照片五幀在卷足稽，復有
        如附表一所示之槍枝及子彈扣案可佐，均足徵被告上開
        自白確與事實相符，堪以採信。
  （二）扣案如附表一編號一所示霰彈槍長槍一枝（槍枝管制編
        號0000000000號），係以金屬槍身與金屬槍管組合而成
        之土造雙管霰彈槍，以打擊底火（藥）引爆子彈內火藥
        為發射動力，機械性能良好，可供擊發適用子彈使用，
        具有殺傷力；扣案如附表一編號二所示之手槍一枝（槍
        枝管制編號0000000000號），係由仿BERETTA廠 84型半
        自動手槍製造之玩具手槍換裝土造金屬槍管而成之改造
        手槍，機械性能良好，可供擊發適用子彈用，具有殺傷
        力；扣案如附表一編號三所示之手槍一枝（槍枝管制編
        號0000000000號），係捷克CZ廠75 COMPACT型口徑9 mm
        制式半自動手槍，槍管內具六條右旋來復線，機械性能
        良好，可供擊發同口徑制式子彈，具有殺傷力；扣案如
        附表一編號四所示之手槍一枝（槍枝管制編號00000000
        00號），係由仿BERETTA廠 M9型半自動手槍製造之玩具
        手槍換裝土造金屬槍管而成之改造手槍，機械性能良好
        ，可供擊發適用子彈使用，具有殺傷力；扣案如附表一
        編號五所示之手槍一枝（槍枝管制編號0000000000號）
        ，係阿根廷BERSA廠85型口徑0.380吋之制式半自動手槍
        ，槍管內具六條右旋來復線，機械性能良好，可擊發同
        口徑之制式子彈，具有殺傷力；扣案如附表一編號六所
        示之霰彈二十四顆，均係口徑12 GAUGE制式霰彈，具殺
        傷力；扣案如附表一編號七所示之子彈十三顆（原扣案
        為十三顆，經送鑑定試射三顆用罄，剩餘十顆，詳如後
        述），均係口徑 0.380吋制式子彈，均具殺傷力；扣案
        如附表一編號八所示之子彈八顆（原扣案為八顆，經送
        鑑定試射三顆用罄，剩餘五顆，詳如後述），均係口徑
        9 mm制式子彈，均具殺傷力；扣案如附表一編號九所示
        之子彈九顆（原扣案為九顆，經送鑑定試射三顆用罄，
        剩餘六顆，詳如後述），係土造子彈，均具直徑約 8.3
        mm之金屬彈頭，採樣三顆試射，均可擊發，具殺傷力；
        扣案如附表一編號十所示之子彈一顆，係土造子彈，具
        直徑約8.7 mm之金屬彈頭，可擊發，具殺傷力等情，有
        內政部警政署刑事警察局（下稱刑事警察局）九十四年
        八月十日刑鑑字第0940121999號槍彈鑑定書乙份附卷可
        按（見偵查卷第30頁至第40頁），是上開扣案如附表一
        編號三及編號五所示槍枝係屬制式手槍，而扣案如附表
        一編號一、編號二、編號四所示槍枝係可發射金屬或子
        彈具有殺傷力之土造槍枝及改造手槍，扣案如附表一編
        號六至編號十所示之子彈均係具有殺傷力之子彈，均屬
        槍砲彈藥刀械管制條例所管制之槍、彈無疑。
  （三）至被告固辯稱：伊係受案外人黃賢正寄託而保管如附表
        一所示之槍、彈，而上揭槍、彈並非伊所有云云，然質
        諸證人黃賢正於九十四年十二月五日警詢時證稱：伊與
        被告甲○○係八十年時便認識，屬朋友關係，且無恩怨
        ，本件被告被查獲之槍枝、子彈均非伊所有，亦非伊託
        被告所保管（見本院卷第69頁至第71頁）等詞明確，是
        被告所辯上開情詞業為證人黃賢正所否認，是被告所辯
        是否屬實，已啟疑竇；參以本院於審理時提示上揭證人
        黃賢正之警詢筆錄並告以要旨，被告亦表示伊對證人黃
        賢正之證詞並無意見（見本院卷第 104頁）等情，前後
        對照以觀，益難使本院確信被告所辯上開情詞為真。故
        被告上開辯詞，自難遽加採憑。
  （四）綜上所述，本件事證明確，被告所辯尚難遽信為真，其
        上開犯行至堪認定，應依法論科。
三、按未經許可持有槍砲、彈藥、刀械等罪，其持有之繼續，為
    行為之繼續，並非狀態之繼續，故一經持有，其犯罪即告成
    立，但其完結，須繼續至持有行為終了時為止，其間法律縱
    有變更，因其行為繼續實施至新法施行以後，即應適用新法
    ，尚無行為後法律變更可言，最高法院八十八年度臺上字第
    二九六八號判決意旨可資參照。查槍砲彈藥刀械管制條例第
    八條及第十一條，業於九十四年一月二十六日分別修正公布
    及刪除，並於同年一月二十八日生效，未經許可持有可發射
    子彈具有殺傷力槍枝由同條例第十一條第四項移列同條例第
    八條第四項，其法定刑由一年以上七年以下有期徒刑，併科
    新臺幣七百萬元以下罰金，修正為三年以上十年以下有期徒
    刑，併科新臺幣七百萬以下罰金。本件被告上開未經許可，
    持有如附表一編號一、編號二及編號四可發射子彈具有殺傷
    力之土造霰彈槍及改造手槍之行為，於上開槍砲彈藥刀械管
    制條例修正前係犯修正前槍砲彈藥刀械管制條例第十一條第
    四項之未經許可，持有可發射子彈具有殺傷力之土造槍枝及
    改造手槍罪；於上開修正後則係犯修正後同條例第八條第四
    項之未經許可，持有可發射子彈具有殺傷力之土造槍枝及改
    造手槍罪。然被告自九十三年十二月間起迄九十四年八月間
    止，未經許可持有可發射子彈具有殺傷力之土造槍枝及改造
    手槍之「持有行為」，性質上係屬犯罪行為之繼續，而非犯
    罪狀態之繼續，揆諸上開說明，自應直接適用修正公布後之
    槍砲彈藥刀械管制條例第八條第四項規定，加以論處，尚無
    新舊法比較之問題，合先敘明。故被告未經許可持有如附表
    一編號三及編號五所示之制式手槍，所為係犯槍砲彈藥刀械
    管制條例第七條第四項之未經許可持有手槍罪；而被告未經
    許可持有如附表一編號一、編號二及編號四所示之土造霰彈
    槍及改造手槍，所為係犯修正後同條例第八條第四項之未經
    許可持有可發射子彈具有殺傷力之土造槍枝及改造手槍罪；
    又被告未經許可持有如附表一編號六至編號十所示具有殺傷
    力之子彈，所為係犯同條例第十二條第四項之未經許可持有
    子彈罪。又被告以一持有行為同時觸犯上開數罪名，應依刑
    法第五十五條想像競合犯之規定，從一重之未經許可，持有
    手槍罪處斷。至公訴意旨固認被告上開所為應依同條例第七
    條第四項之寄藏手槍罪論處，然本件尚乏其他證據足使本院
    形成被告係受案外人黃賢正寄託而藏置上揭扣案槍、彈之心
    證等情，業如上述，是依卷內證據僅足認定被告所為係屬未
    經許可「持有」上開槍、彈行為，而本件起訴條文與本院審
    理認定結果所適用之法條，其條項均屬相同，尚無歧異，自
    毋庸變更起訴法條，附此敘明。爰審酌被告國小畢業之智識
    程度，曾於八十四年間因殺人案件，經臺灣高等法院臺南分
    院於八十七年五月二十一日以八十七年度重上更三字第八十
    八號判處有期徒刑十五年六月，褫奪公權十年，再經最高法
    院於八十七年八月十九日以八十七年度臺上字第二七０八號
    判決駁回上訴確定，甫於九十三年九月十日因縮短刑期假釋
    出監之素行，此有臺灣高等法院被告全國前案紀錄表乙份附
    卷可憑，竟於假釋期間復為本件犯行，並考量其持有槍枝、
    子彈之數量、種類繁多，持有期間難謂短暫，然慮及其犯罪
    後能坦承犯行，態度尚稱良好等一切情狀，量處如主文所示
    之刑，並就併科罰金部分諭知易服勞役之折算標準，以資懲
    儆。扣案如附表一所示之槍枝、子彈（除附表一編號七至編
    號十所示經試射用罄者外），均係違禁物，應依刑法第三十
    八條第一項第一款之規定宣告沒收。至送鑑試射如附表一編
    號七所示口徑 0.380吋制式子彈三顆、如附表一編號八所示
    口徑9 mm制式子彈三顆、如附表一編號九所示之土造子彈三
    顆及如附表一編號十所示土造子彈一顆，因試射擊發而已不
    具殺傷力，故均非違禁物，爰不予宣告沒收，附此敘明。
四、公訴意旨另以：被告於九十四年間某日，非意圖供犯罪之用
    而受案外人黃賢正之寄託而保管如附表二所示之槍砲主要組
    成零件，被告並於受寄後，將上開槍枝主要組成零件藏匿在
    嘉義市○○路一一四號住處後方水溝旁，因認被告此部份涉
    犯槍砲彈藥刀械管制條例第十三條第四項之寄藏槍砲主要零
    件罪嫌云云。惟按犯罪事實應依證據認定之，無證據不得認
    定犯罪事實；不能證明被告犯罪者，應諭知無罪之判決，刑
    事訴訟法第一百五十四條第二項、第三百零一條第一項分別
    定有明文。本件公訴意旨認被告涉犯上揭罪嫌，無非係以扣
    案如附表二所示之物及刑事警察局九十四年九月十四日刑鑑
    字第0940136838號槍彈鑑定書為其論據。惟觀諸上開刑事警
    察局九十四年九月十四日刑鑑字第0940136838號槍彈鑑定書
    僅記載：「一、送鑑改造90手槍半成品壹枝（槍枝管制編號
    00 00000000)，認係仿BERETTA廠 92FS型半自動手槍製造之
    玩具手槍金屬槍身、滑套、復進簧、復進簧導桿及土造撞針
    座等零件。‧‧‧」等情，是扣案如附表二所示之物固屬玩
    具手槍之組成零件無誤，然是否屬槍砲彈藥刀械管制條例所
    管制之槍砲彈藥之主要組成零件，則尚有疑義。經本院就扣
    案如附表二所示之物，是否屬槍砲彈藥之主要組成零件函詢
    中央主管機關內政部，其函覆結果：「‧‧‧二、參據刑事
    警察局93年10月17日刑鑑字第0930153244號（按應係第0000
    000000號之誤載）槍彈鑑定書鑑驗結果，送鑑改造90手槍半
    成品1枝（槍枝管制編號0000000000），認係仿Beretta廠92
    FS型半自動手槍製造之玩具手槍金屬槍身、滑套、復進簧、
    復進簧導桿及土造撞針座等零件，認定均非屬本部86年11月
    24日台（86）內警字第 8670683號公告之槍砲彈藥主要組成
    零件。」等情，此有內政部九十四年十一月二十一日內授警
    字第0940101574號函乙份附卷可稽（見本院卷第55頁），足
    見本件扣案如附表二所示之物，並非槍砲彈藥刀械管制條例
    第十三條第四項所指槍砲彈藥之主要組成零件甚明。此外，
    復無其他積極證據，足資證明被告確有本件公訴意旨所指槍
    砲彈藥刀械管制條例第十三條第四項罪之犯行，自難以該罪
    相繩。惟公訴人認此部分與前開論罪科刑部分，屬裁判上一
    罪之關係，爰不另為無罪之諭知，併此敘明。
據上論斷，應依刑事訴訟法第二百九十九條第一項前段，槍砲彈
藥刀械管制條例第七條第四項、第八條第四項、第十二條第四項
，刑法第十一條前段、第五十五條、第四十二條第三項、第三十
八條第一項第一款，罰金罰鍰提高標準條例第二條，現行法規所
定貨幣單位折算新臺幣條例第二條，判決如主文。
本案經檢察官吳咨泓到庭執行職務。
中    華    民    國    95    年    1     月    12    日
                  刑事第四庭    審判長法  官  林世芬
                                      法  官  鄭雅文
                                      法  官  曾宏揚
上列正本證明與原本無異。
如不服本判決，應於判決送達後10日內向本院提出上訴狀（應附
繕本）。
中    華    民    國    95    年    1     月    12    日
                                      書記官  陳慶昀
附表一：
┌──┬──────────┬─────────────────────┐
│編號│物品名稱及數量      │鑑定結果                                  │
├──┼──────────┼─────────────────────┤
│一  │雙管霰彈槍長槍一枝（│係以金屬槍身與金屬槍管組合而成之土造雙管霰│
│    │槍枝管制編號00000000│彈槍，以打擊底火（藥）引爆子彈內火藥為發射│
│    │93號）              │動力，機械性能良好，可供擊發適用子彈使用，│
│    │                    │認具殺傷力。                              │
├──┼──────────┼─────────────────────┤
│二  │90手槍（FS9708）一枝│係由仿BERETTA廠 84型半自動手槍製造之玩具手│
│    │（含彈匣二個，槍枝管│槍換裝土造金屬槍管而成之改造手槍，機械性能│
│    │制編號0000000000號）│良好，可供擊發適用子彈使用，認具殺傷力。  │
├──┼──────────┼─────────────────────┤
│三  │90手槍（CZ75）一枝（│係捷克CZ廠75 COMPACT型口徑9 mm制式半自動手│
│    │槍枝管制編號00000000│，槍管內具六條來復線，機械性能良好，可擊發│
│    │95號）              │同口徑制式子彈，認具殺傷力。              │
├──┼──────────┼─────────────────────┤
│四  │90手槍（FS9911）一枝│係由仿BERETTA廠 M9型半自動手槍製造之玩具手│
│    │（含彈匣二個，槍枝管│槍換裝土造金屬槍管而成之改造手槍，機械性能│
│    │制編號0000000000號）│良好，可供擊發適用子彈使用，認具殺傷力。  │
├──┼──────────┼─────────────────────┤
│五  │點38手槍一枝（槍枝管│係阿根廷BERSA廠85型口徑0.380吋之制式半自動│
│    │制編號0000000000號）│手槍，槍管內具六條右旋來復線，機械性能良好│
│    │                    │，可擊發同口徑之制式子彈，認具殺傷力。    │
├──┼──────────┼─────────────────────┤
│六  │霰彈二十四顆        │係口徑12 GAUGE制式霰彈，具殺傷力。        │
├──┼──────────┼─────────────────────┤
│七  │制式子彈十三顆（試射│均係口徑0.380吋制式子彈，（試射三顆），認 │
│    │後剩餘十顆）        │均具殺傷力。                              │
├──┼──────────┼─────────────────────┤
│八  │制式子彈八顆（試射後│均係口徑9 mm制式子彈（試射三顆），認均具殺│
│    │剩餘五顆）          │力。                                      │
├──┼──────────┼─────────────────────┤
│九  │土造子彈九顆（試射後│均係土造子彈，均具直徑約8.3 mm之金屬彈頭，│
│    │剩餘六顆）          │採樣三顆試射，均可擊發，認具殺傷力。      │
├──┼──────────┼─────────────────────┤
│十  │土造子彈一顆        │係土造子彈，具直徑約8.7 mm之金屬彈頭，採樣│
│    │                    │三顆試射，其中一顆可擊發，認具殺傷力。（原│
│    │                    │扣案十顆，採樣三顆試射，僅一顆可擊發，其餘│
│    │                    │二顆無法擊發，另未經試射七顆，均列於附表三│
│    │                    │編號一）                                  │
└──┴──────────┴─────────────────────┘
附表二：
┌─────────────┬─────────────────────┐
│物品名稱及數量            │零件明細                                  │
├─────────────┼─────────────────────┤
│改造90手槍半成品一枝（槍枝│含仿BERETTA廠 92FS型半自動手槍製造之玩具手│
│管制編號0000000000號）    │槍金屬槍身、滑套、復進簧、復進簧導桿及土造│
│                          │撞針座等零件。                            │
└─────────────┴─────────────────────┘
附表三：
┌──┬──────────┬─────────────────────┬─────────┐
│編號│物品名稱及數量      │鑑定結果                                  │槍彈鑑定書字號    │
├──┼──────────┼─────────────────────┼─────────┤
│一  │直徑約8.7 mm金屬彈頭│均係土造子彈，均具直徑 8.7mm之金屬彈頭，採│內政部警政署刑事警│
│    │之土造子彈九顆      │樣三顆試射，其中二顆，無法擊發，不具殺傷力│察局刑鑑字第094012│
│    │                    │。（原扣案十顆，僅採樣三顆試射，其中一顆可│1999號            │
│    │                    │擊發，認具殺傷力，列於上開附表一編號十，其│                  │
│    │                    │餘經試射二顆及未經試射七顆均列於本項）    │                  │
├──┼──────────┼─────────────────────┤                  │
│二  │改造子彈一顆        │土造子彈，具直徑9 mm之金屬彈頭，經試射，無│                  │
│    │                    │法擊發，認不具殺傷力。                    │                  │
├──┼──────────┼─────────────────────┤                  │
│三  │改造子彈十一顆      │均係玩具金屬空彈殼。                      │                  │
├──┼──────────┼─────────────────────┼─────────┤
│四  │子彈彈頭八十顆      │均係0.27吋建築工業用彈，均具底火及火藥，惟│內政部警政署刑事警│
│    │                    │均不具金屬彈頭，非為子彈完整結構，認均不具│察局刑鑑字第094013│
│    │                    │殺傷力。                                  │6838號            │
├──┼──────────┼─────────────────────┤                  │
│五  │底火一百顆          │均係玩具底火帽。                          │                  │
└──┴──────────┴─────────────────────┴─────────┘
附錄論罪科刑法條：
槍砲彈藥刀械管制條例第7條第4項
未經許可，持有、寄藏或意圖販賣而陳列第1項所列槍砲、彈藥
者，處5年以上有期徒刑，併科新台幣1千萬元以下罰金。
槍砲彈藥刀械管制條例第8條第4項
未經許可，持有、寄藏或意圖販賣而陳列第1項所列槍枝者，處3
年以上10年以下有期徒刑，併科新臺幣700萬元以下罰金。
槍砲彈藥刀械管制條例第12條第4項
未經許可，持有、寄藏或意圖販賣而陳列子彈者，處5年以下有
期徒刑，併科新台幣300萬元以下罰金。


司法院資訊處製作；財團法人民間司法改革基金會備份。
